【裁判字號】    90,上易,1785
【裁判日期】    901031
【裁判案由】    違反毒品危害防制條例
【裁判全文】
臺灣高等法院高雄分院刑事判決                    九十年度上易字第一七八五號
    上  訴  人
    即  被  告  甲○○
右上訴人因違反毒品危害防治條例案件，不服臺灣高雄地方法院九十年度易字第一五
七三號中華民國九十年九月四日第一審判決（起訴案號：臺灣高雄地方法院檢察署八
十九年度偵字第七五二九號、併辦案號：八十九年度毒偵字第六九四二號、第七０三
七號），提起上訴，本院判決如左：
      主  文
原判決撤銷。
甲○○連續施用第二級毒品，累犯，處有期徒刑柒月。
扣案安非他命貳包（驗前毛重壹點參伍公克、驗後毛重壹點參公克），均沒收銷燬之
。
      事  實
一、甲○○曾犯有竊盜、麻醉藥品管理條例、毒品危害防制條例等前科，其於民國八
    十七年間所犯違反毒品危害防制條例案件，經判處有期徒刑八月確定，於八十九
    年八月二日執行完畢。復於八十八年間因施用毒品案件，經臺灣高雄地方法院以
    八十八年度毒聲字第五九九四號裁定送觀察、勒戒後，認有繼續施用毒品傾向，
    再經該院於八十八年九月八日以八十八年度毒聲字第六五一三號裁定強制戒治，
    嗣經認強制戒治期間屆滿三月，成效評定合格，無繼續強制戒治之必要，於八十
    九年一月二十一日以八十九年度毒聲字第五二三號裁定停止戒治，所餘戒治期間
    付保護管束，又經台灣高雄地方法院檢察署檢察官於強制戒治期滿後，於八十九
    年十月十一日以八十九年度戒毒偵字第一０六七號不起訴處分確定後，仍不知悔
    改，明知安非他命業經公告列為毒品防害防制條例第二條第二項第二款第二級毒
    品，不得非法持有、施用，仍基於施用第二級毒品安非他命之概括犯意，於八十
    九年十一月七日起，至九十年七月四日上午十時三十分許回溯二十四小時內之某
    時，在高雄市苓雅區○○○路二十五號二樓其住處內及高雄市○○○街三十六號
    其友人住處對面，施用安非他命多次，於八十九年十一月八日凌晨一時許，經警
    在高雄市○○路與復興路口發覺行跡可疑加以盤查，扣得其所有安非他命二包（
    驗前毛重一．三五公克、驗後毛重一．三公克）；甲○○經臺灣高雄地方法院審
    理中，因傳喚無正當理由不到庭，且拘提無著，於九十年六月二十九日發布通緝
    ，經警於九十年七月四日上午十時三十分許在其住處緝獲到案。
二、案經高雄市政府警察局前鎮分局移送臺灣高雄地方法院檢察署檢察官偵查起訴。
      理  由
一、訊據被告甲○○固坦承施用第二級毒品安非他命之犯行，惟辯稱九十年七月四日
    該次確實沒吸，且其又要驗尿，又主動跟警員陳志彥在一起，不可能去施用安非
    他命，其係於九十年七月三日前往李庭榮住處催討欠其兄之借款，當時他正與友
    人在房間內施用毒品，有可能吸到二手煙，導致尿液呈甲基安非他命陽性反應云
    云。經查：
  (一)被告於原審審理中坦承：我八十九年十一月七日、八日均有施用安非他命，且被
    告於八十九年十一月八日為警查獲所採集之尿液，經送鑑定，呈安非他命陽性反
    應，有高雄市立凱旋醫院八十九年十一月二十四日尿液檢驗成績書、尿液採證代
    號對照表在卷可憑，當時扣案之二包白色晶體，亦檢出甲基安非他命陽性反應，
    有高雄醫學大學附設中和紀念醫院九００五─九二號檢驗報告在卷可憑，證人即
    警員陳志彥於原審審理中到庭結證：被告長期施用安非他命，第一、二次係經由
    其家人主動向警方檢舉而查獲，第三次（即十一月八日）是被告主動打電話給我
    ，我前去載他時，發現他行為舉止怪異，懷疑他剛剛施用過毒品及身上應該有毒
    品，我加以追查，他起初否認，繼而拿出安非他命，說是其友人要他拿安非他命
    去換海洛因，我懷疑在被告家中進出的人，其中應有販毒者，加以詢問可疑友人
    之姓名，由警方調出口卡供被告指認，再由警方佈線查獲，但查獲者均為施用毒
    品之人，而非販毒者，足以佐證被告前揭自白非虛。
  (二)被告雖否認九十年七月四日為警查獲該次有施用安非他命，惟查被告當日為警查
    獲所採集之尿液，呈安非他命陽性反應，此有高雄市立凱旋醫院九十年七月二十
    日尿液檢驗成績書、尿液採證代碼對照表各一紙附卷可參，再按於他人吸食麻醉
    藥品時在旁，同時吸入該吸食者燃燒之藥物所排出之氣體（即俗稱二手煙），能
    否在尿液中被檢出安非他命反應，文獻上尚無此類研究報告，然依法務部調查局
    檢驗煙毒經驗研判，若非共處於空間狹小之密閉，並故意大量吸入該氣體，不致
    於尿液中代謝出煙毒反應，此有法務部調查局八十二年十月一日（八二）陸（一
    ）八二０九二七一二號函可參。再按甲基安非他命經口服投與後，約百分之七十
    於二十四小時內自尿液中排出，其尿液內甲基安非他命成分之檢出，與其投與甲
    基安非他命方式、投與量、個人體質、採尿時間、檢測儀器之精密有關，通常採
    尿液是否呈陽性反應，應以投與後二十四小時所採為宜，此業經行政院衛生署藥
    物食品檢驗局以（八○）藥檢壹字第○四四九四二號函釋明確。而被告被警查獲
    四次，在警訊中所採取之尿液（最後一次於九十年七月四日上午十時四十分許）
    ，均經高雄市立凱旋醫院採用免疫學分析法（標準閥值為300ng/ml）及TOXI-LAB
    方法（標準閥值為500ng/ml）或GC-MAS（300ng/ml）檢驗結果，呈甲基安非他命
    陽性反應。參以被告自承其於九十年七月三日僅在施用毒品者之房間裡停留四分
    鐘，若非被告於九十年七月四日上午十時四十分許回溯二十四小時內之某時施用
    安非他命，衡情其尿液當不致於呈現甲基安非他命陽性反應為是。則被告於九十
    年七月四日上午十時四十分許回溯二十四小時內之某時，亦有施用第二級毒品安
    非他命之犯行，應可認定，被告辯稱吸到二手煙云云，當係卸責之詞，不足採信
    。
  (三)被告曾於八十八年間因施用毒品案件，經原審以八十八年度毒聲字第五九九四號
    裁定送觀察、勒戒後，認有繼續施用毒品傾向，再經原審於八十八年九月八日以
    八十八年度毒聲字第六五一三號裁定強制戒治，嗣經強制戒治期間屆滿三月，成
    效評定合格，無繼續戒治之必要，於八十九年一月二十一日以八十九年度毒聲字
    第五二三號裁定停止戒治，所餘戒治期間付保護管束，又經台灣高雄地方法院檢
    察署檢察官於強制戒治期滿後，於八十九年十月十一日以八十九年度戒毒偵字第
    一０六七號不起訴處分確定後，被告所犯本案施用毒品犯行，再經原審裁定強制
    戒治，復於九十年四月四日以九十年度毒聲字第二一三九號裁定停止戒治，所餘
    戒治期間付保護管束等情，此有台灣高雄地方法院檢察署刑案資料查註紀錄表、
    被告院內索引卡紀錄、台灣高等法院被告全國前案紀錄表、台灣高雄地方法院八
    十八年度毒聲字第六五一三號、八十九年毒聲字第五二三號、九十年度毒聲字第
    二一三九號裁定各一份附卷可證，足證被告於強制戒治期滿經不起訴處分後，五
    年內再犯第十條第二項之罪。本案事證明確，被告犯行，已堪認定。
二、核被告甲○○所為，係犯毒品危害防制條例第十條第二項施用第二級毒品罪。被
    告多次犯行，時間緊接，手法相同，所犯又係構成要件相同之罪名，為連續犯，
    應依法論以一罪，並加重其刑。公訴人僅就被告於八十九年十一月八日施用安非
    他命一次之犯行起訴，而未論及被告自八十九年十一月七日起，及九十年七月四
    日上午十時四十分許回溯二十四小時內之某時，多次施用安非他命之犯行，然公
    訴人漏未起訴部分，與已起訴並經本院論罪部分之犯罪事實，有連續犯之裁判上
    一罪關係，為起訴效力所及，本院自得一併加以審理。被告施用第二級毒品安非
    他命而持有之低度行為為施用之高度行為所吸收，不另論持有毒品罪。被告於八
    十七年間所犯違反毒品危害防制條例案件，經判處有期徒刑八月確定，於八十九
    年八月二日執行完畢，此有台灣高雄地方法院檢察署刑案資料查註紀錄表、被告
    院內索引卡紀錄、台灣高等法院被告全國前案紀錄表各一份在卷可參，其於執行
    完畢五年以內再犯本案有期徒刑以上之罪，為累犯，應依法加重其刑。
三、原審為被告論罪科刑之判決，固非無見，惟被告於八十九年十月十二日至同年十
    月十九日間施用安非他命犯行部分，應為不起訴處分效力所及（詳如後述），原
    審亦加以論列，即有違誤，被告上訴意旨，否認部分犯行，及以原審量刑過重為
    由，指摘原判決不當，固無理由，惟原判決既有可議，自應予撤銷改判，審酌被
    告前犯有麻醉藥品管理條例、毒品危害防制條例等前科，仍不能戒斷，又因施用
    毒品犯行，經公訴人為不起訴處分確定，自應念及國家刑事政策對於施用毒品犯
    罪者，施以觀察、勒戒、強制戒治處分，期使斷癮，不致再犯，被告竟再犯本件
    施用毒品罪，自戕其個人身心健康，尤有甚者，國人因施用毒品而長期蠶食耗損
    國力，有害國族健康，被告於犯後仍否認部分犯行等一切情狀，量處有期徒刑柒
    月。扣案被告持有之安非他命二包（驗前毛重一．三五公克、驗後毛重一．三公
    克），應依毒品危害防制條例第十八條第一項前段規定宣告沒收銷燬之。
四、臺灣高雄地方法院檢察署八十九年度毒偵字第六九四二號、七０三七號移送併辦
    意旨，以被告甲○○於八十九年十月十二日及八十九年十月十七日亦有施用安非
    他命，於十月十二日及十月十七日為警查獲，並扣有安非他命及吸食器具等物，
    認被告亦有施用第二級毒品犯行。惟按連續犯之一部分業由檢察官為不起訴處分
    ，其效力即及於全部，查被告前開二次經警查獲，所採集之尿液呈安非他命陽性
    反應，且有扣案之安非他命、吸食器等為憑，被告於前揭時間有施用安非他命，
    固堪認定，惟被告前經臺灣高雄地方法院檢察署以八十九年度戒毒偵字第一０七
    六號為不起訴處分，該處分書檢察官雖於八十九年十月十一日製作，惟公告係在
    同月十九日，此有該處分書在卷可憑（原審卷第一０一頁），是此部分移送事實
    ，當為前開不起訴處分效力所及，且此部分與公訴人起訴犯行部分，既無連續犯
    裁判上一罪之關係，本院自無從加以審理，併此敘明。
據上論結，應依刑事訴訟法第三百六十九條第一項前段、第三百六十四條、第二百九
十九條第一項前段、毒品危害防制條例第十條第二項、第十八條第一項前段、刑法第
十一條前段、第五十六條、第四十七條，判決如主文。
本案經檢察官陳國全到庭執行職務。
中    華    民    國      九十      年      十        月   三十一 日
                              臺灣高等法院高雄分院刑事第五庭
                                  審判長法官  吳水木
                                        法官  洪慶鐘
                                        法官  趙文淵
右正本證明與原本無異。
不得上訴。
                                      書記官  唐奇燕
中    華    民    國      九十      年      十一      月    二    日
附錄：本判決論罪科刑法條：
參考法條：毒品危害防制條例第十條第二項。
施用第二級毒品者，處三年以下有期徒刑。
                                                                 Ｊ


司法院資訊處製作；財團法人民間司法改革基金會備份。
